【裁判字號】    89,家抗,137
【裁判日期】    890630
【裁判案由】    聲明繼承
【裁判全文】
臺灣高等法院民事裁定  八十九年度家抗字第一三七號
    抗  告  人  甲○○
    代  理  人  李文掌
右抗告人聲請繼承被繼承人李松柏遺產事件，對於中華民國八十九年六月十二日臺灣
臺北地方法院八十九年聲繼字第二四號所為裁定提起抗告，本院裁定如左：
      主      文
抗告駁回。
抗告程序費用由抗告人負擔。
      理      由
一、本件抗告人於原法院聲請意旨略以：抗告人為大陸地區人民，係被繼承人即台灣
    地區人民李松柏（男、民國九年九月十九日出生，身分證統一編號：Ｚ0000
    00000號，生前住台北市○○區○○里○鄰○○路七一一號三樓，於八十六
    年九月二十三日死亡）之妹妹，依法繼承被繼承人在台灣之遺產，為此聲明繼承
    等語。
二、按大陸地區人民繼承台灣地區人民之遺產，應於繼承開始起三年內，檢具聲請書
    、被繼承人死亡時之全戶戶籍謄本、繼承系統表及符合繼承人身分之證明文件，
    向繼承開始時被繼承人住所地之法院為繼承之表示。前開聲請書，應載明為繼承
    表示之意旨及其原因、事實與供證明或釋明之證據，且其身分證明文件，應經行
    政院設立或指定之機構或委託之民間團體驗證。台灣地區與大陸地區人民關係條
    例第六十六條第一項前段、同條例施行細則第四十三條分別定有明文。
三、經查，本件抗告人主張其係被繼承人李松柏之妹，雖據提出被繼承人李松柏之除
    戶戶籍謄本、財團法人海峽交流基金會驗證之親屬關係公證書及繼承系統表為證
    （見原法院卷第七至十、十八頁）。依上開親屬關係公證書之記載，李松柏去台
    灣前未婚，亦無子女，直系親屬及旁系血親共有以下四人：父親李云章、母親廖
    氏、哥哥李萬和，均已死亡，妹妹甲○○（原名李蘭）等情，惟抗告人之父母分
    別姓李、廖，而抗告人姓阮，既非從父姓，亦非從母姓，該親屬關係公證書並未
    載明其改姓之緣由。經抗告人之代理人於原法院陳稱：甲○○原姓李，在十歲左
    右出養，所以才改姓阮等語（見原法院卷第二十一頁），則抗告人倘因被他人收
    養而改姓，於抗告人與養父母之收養關係終止前，其與本生父母之親子關係即處
    於停止之狀態，與被繼承人李松柏間之兄妹關係亦當然停止，即非被繼承人李松
    柏之繼承人。雖抗告人之代理人嗣後具狀並於抗告狀中更正其陳述，稱抗告人並
    非因收養關係而改姓，係因當地風俗習慣，婚後更改姓名等語，並提出財團法人
    海峽交流基金會驗證之聲明書、公證書為證（見本院卷第六至九頁）。然查該聲
    明書其上雖記載：．．．．我甲○○（原名李蘭）於一九四五年出嫁給四川省富
    順縣永年區新興鄉桂花村九組村民阮玉林為妻。按當時妻隨夫姓的風俗習慣，我
    出嫁後隨夫改名為甲○○至今．．．等語，核係抗告人所為之陳述，抗告人並未
    提出釋明或證明當時當地有婚後妻隨夫姓之風俗習慣，即未提出符合繼承人身分
    之證明文件，自與首揭規定不符，即難遽認抗告人與被繼承人李松柏係兄妹關係
    ，而謂抗告人為被繼承人李松柏之繼承人。
三、至抗告意旨雖以日據時期台灣地區人民，於結婚後亦有除本家姓，改姓夫姓之習
    慣，並提出台灣民事習慣調查報告為證（見本院卷第十四頁），且當時日本民法
    亦有相同規定等語抗辯。惟查，抗告人所稱縱係屬實，亦為日據時期台灣地區之
    民事習慣，而非抗告人結婚時之四川省習慣。抗告人究係何原因姓「阮」，既未
    提出符合繼承人身分之證明文件與供證明或釋明之證據，自難認抗告人為被繼承
    人李松柏之繼承人，其聲明繼承被繼承人李松柏之遺產，即有未合，原法院駁回
    抗告人之聲請，經核並無違誤。抗告意旨仍執前詞，指摘原裁定不當，求予廢棄
    ，為無理由，應予駁回。
四、據上論結，本件抗告為無理由，依非訟事件法第八條第一項前段、第二十八條、
    民事訴訟法第四百九十二條第一項、第七十八條，裁定如主文。
中    華    民    國    八十九    年        六      月        三十      日
                              民  事  第  十  七  庭
                                  審判長法  官  鄭  雅  萍
                                        法  官  吳  謀  焰
                                        法  官  黃  雅  惠
右正本係照原本作成。
不得再抗告。
中    華    民    國    八十九    年        七      月        五        日
                                        書記官  蕭  筆  花


司法院資訊處製作；財團法人民間司法改革基金會備份。
